臺灣高等法院臺中分院刑事判決　　　 96年度交上易字第247號
上　訴　人　臺灣彰化地方法院檢察署檢察官
被　　　告　丁○○
被　　　告　丙○○
　　　　　　　　　　　號
上列上訴人因過失傷害案件，不服臺灣彰化地方法院95年度交易
字第125號中華民國95年12月19日第一審判決（起訴案號：臺灣
彰化地方法院檢察署95年度偵字第3136號），提起上訴，本院判
決如下：
    主  文
原判決關於丁○○過失傷害罪及丙○○部分均撤銷。
丁○○因過失傷害人，處有期徒刑參月，如易科罰金，以參佰元
即新台幣玖佰元折算壹日。
丙○○因過失傷害人，處有期徒刑肆月，如易科罰金，以參佰元
即新台幣玖佰元折算壹日。
    事  實
一、丁○○於民國95年3月5日13時許起，與甲○○共同在臺中縣
    大肚鄉○○○○道附近之麵攤飲用米酒加保力達後，復前往
    大肚鄉公所附近麵攤，再共同飲用啤酒數杯後，其吐氣所含
    酒精濃度每公升1.67毫克，已無法安全駕駛動力交通工具，
    明知飲用酒類後其吐氣所含酒精濃度超過每公升0.25毫克者
    ，不得駕車，仍於同日17時30分許，自上開地點騎乘車牌號
    碼KSL－373號重型機車，後座搭載甲○○，沿彰化縣彰化市
    ○○路由西往東方向行駛，途經彰南路2段與同路段164巷口
    時，其應注意車前狀況，並隨時採取必要之安全措施，而依
    當時情形，天候晴、路面乾燥無缺陷、無障礙物、視距良好
    ，並無不能注意之情事，竟疏於注意前方路況，且因飲酒後
    影響其注意力，即貿然穿越路口，適受僱於坤穎瀝青股份有
    限公司從事鋪設柏油工作，而以駕駛為其附隨業務之丙○○
    ，駕駛車牌號碼6G－979號自用大貨車載運鋪設柏油之器械
    ，在上開巷口機車優先道上欲迴轉至彰南路由東往西方向，
    原應注意於劃有禁止變換車道線之路段不得迴車，且汽車迴
    車前，應暫停並顯示左轉燈光或手勢，看清無來往車輛，始
    得迴轉，而依當時情形，並無不能注意之情事，亦疏未注意
    ，即貿然迴車，迨丁○○發覺時已不及閃避，乃於彰南路由
    西往東方向內側車道近同路段164巷口行人穿越道附近，撞
    及丙○○正在迴轉中之上揭自用大貨車左側，致後載之甲○○因而受有鼻骨骨折、顱骨骨折疑顱內出血之傷害，丁○○
    則受有頭部外傷併前額撕裂傷及多處臉部擦傷之傷害（丁○○受傷部分，丁○○已於原審當庭撤回告訴，不另為不受理
    之諭知，詳後述）。又丙○○於肇事後，隨即報警處裡，並
    在未經有偵查犯罪職權機關或公務員發覺其為犯人前，即向
    到場處理之彰化縣警察局彰化分局員警主動陳明其為肇事者
    而自首，進而接受裁判。而丁○○於送醫後，經施以抽血檢
    驗酒精濃度測試，其測試值高達334.8MG／DL，換算呼氣酒
    精濃度為每公升1.67毫克。
二、案經甲○○訴由臺灣彰化地方法院檢察署檢察官偵查起訴。
    理  由
一、上開事實，業據被告丁○○、丙○○於警詢、偵查、原審及
    本院審理中坦承不諱，並有彰化縣警察局道路交通事故現場
    圖、道路交通事故調查報告表（一）、（二）、財團法人彰
    化基督教醫院檢驗報告單、診斷書、刑法第185條之3案件測
    試觀察紀錄表、事故現場及肇事車輛照片、彰化縣警察局舉
    發違反道路交通管理事件通知單附卷可稽。按汽車駕駛人飲
    用酒類或其他類似物後其吐氣所含酒精濃度超過每公升0.25
    毫克或血液中酒精濃度超過百分之0.05以上者不得駕車；又
    汽車行駛時，駕駛人應注意車前狀況，並隨時採取必要之安
    全措施；又在劃有禁止變換車道線之路段不得迴車，且汽車
    迴車前，應暫停並顯示左轉燈光或手勢，看清無來往車輛，
    始得迴轉，道路交通安全規則第94條第3項、第106條第2款
    、第114條第2款分別定有明文。查本件肇事時、地之狀況，
    依前揭道路交通事故調查報告表所示，事發當時天候晴、路
    面乾燥無缺陷、無障礙物、視距良好，並無不能注意之情事
    ，被告等竟疏未注意，於行經上開肇事地點時，被告丁○○
    因飲酒過量影響其注意力，不能安全駕駛，且未注意車前狀
    況，致未能及時發現前方被告丙○○迴轉中之大貨車，而被
    告丙○○則疏未注意上開交通安全規則，即貿然於肇事地點
    迴車，以致肇事，並致告訴人受傷，被告等之駕駛行為均應
    有過失，且渠等過失行為與告訴人之受傷間，顯具相當之因
    果關係。從而，本件事證明確，被告等之犯行均堪認定。
二、按被告等行為後，刑法業經修正公布，並於95年7月1日施行
    ，關於本件罪刑有關之自首、易科罰金等規定均經修正，茲
    比較新、舊法如下：
    (1)被告丙○○行為後，刑法第62條有關自首之規定業經修正
      ，將自首「必減」其刑，修正為「得減」其刑，此項變動
      雖屬刑罰裁量之事項，然已影響行為人之刑罰法律效果，
      係屬新修正刑法第2條第1項之法律變動，參照最高法院95
      年度第8次刑事庭會議之決議，自應為新舊法之比較，因
      舊法係規定「必減」其刑，修正後規定非有利於被告。
    (2)刑法第284條第1項前段之過失傷害罪，其法定之罰金刑部
      分，規定得處銀元500元以下罰金，因罰金罰鍰提高標準
      條例第1項前段之規定，提高為10倍，故得處銀元5000元
      以下罰金。惟依修正後刑法施行法第1條之1：「中華民國
      94年1月7日刑法修正施行後，刑法分則編所定罰金之貨幣
      單位為新臺幣。94年1月7日刑法修正時，刑法分則編未修
      正之條文定有罰金者，自94年1月7日刑法修正施行後，就
      其所定數額提高為30倍。但72年6月26日至94年1月7日新
      增或修正之條文，就其所定數額提高為3倍」，及修正後
      刑法第33條第5款：「主刑之種類如下：五、罰金：新臺
      幣1千元以上，以百元計算之」等規定，故刑法第284條第
      1項前段之過失傷害罪所得處之罰金刑最高額為新臺幣150
      00元、最低額為新臺幣1000元。再觀被告行為時之舊法，
      即修正前刑法第33條第5款，其罰金之最低額為銀元1元，
      經提高10倍計算，則前開罰金刑之最高額為銀元5000元，
      最低額為銀元10元，經乘以3倍而換算為新臺幣後，最高
      額雖與新法同為新臺幣15000元，最低額為新臺幣30元。
      是經上述比較之結果，顯以被告行為時即修正前關於科處
      罰金刑之法律較有利於被告。
    (3)又被告行為時之刑法第41條第1項前段規定：「犯最重本
      刑為5年以下有期徒刑以下之刑之罪，而受6個月以下有期
      徒刑或拘役之宣告，因身體、教育、職業、家庭之關係或
      其他正當事由，執行顯有困難者，得以1元以上3元以下折
      算1日，易科罰金」，且被告行為時之易科罰金折算標準
      ，即修正前罰金罰鍰提高標準條例第2條前段（現已廢止
      ），就其原定數額提高為100倍折算1日，則被告行為時
      之易科罰金折算標準，應以銀元300元折算1日，經折算為
      新臺幣後，應以新臺幣900元折算為1日。惟95年7月1日修
      正公布施行之刑法第41條第1項前段已修正為：「犯最重
      本刑為5年以下有期徒刑以下之刑之罪，而受6個月以下有
      期徒刑或拘役之宣告者，得以新臺幣1千元、2千元或3千
      元折算1日，易科罰金」，經比較修正前後之易科罰金折
      算標準，以95年7月1日修正公布施行前之規定，較有利於
      被告。
三、本件檢察官依告訴人之請求，以告訴人受有如事實欄所載之
    傷害，因認被告等所為涉有同條項後段之過失重傷害罪嫌，
    及原審量刑過輕而提起上訴。惟查刑法第10條第4項關於重
    傷害之定義於94年2月2日修正公布，95年7月1日施行，就嚴
    重減損視能、聽能、味能等亦列為重傷害範圍，就本案言，
    修正前刑法對被告並無不利，依刑法第2條第1項規定，應依
    行為時法即94年2月2日修正公布前刑法第10條第4項認定被
    害人是否因本件車禍而受重傷。而94年2月2日修正公布前刑
    法第10條第4項所謂毀敗機能及於身體健康有重大不治之傷
    害，乃指傷害之結果確係機能毀敗或身體健康確有終身不治
    之傷害者而言，若僅一時不能動作或一時障礙，不過受傷後
    之狀態，尚難認已達重傷程度。本件告訴人所受傷害，尚難
    認已達重傷害之程度，檢察官此部分上訴，為無理由。核被
    告丁○○所為係犯刑法第284條第1項前段之過失傷害罪；被
    告丙○○所為係犯刑法第284條第2項前段之業務過失傷害罪
    。又被告丁○○於肇事後經施以抽血檢驗酒精濃度測試，測
    試值高達334.8MG／DL，換算呼氣酒精濃度為每公升1.6 7毫
    克，顯見伊於駕駛時，應已陷於酒醉之狀態，被告丁○○酒
    醉後駕車，並致告訴人受傷，應依道路交通管理處罰條例第
    86 條第1項規定加重其刑。被告丙○○於肇事後，即主動報
    案，並在未經有偵查犯罪職權機關或公務員發覺其為犯人前
    ，即向到場處理之彰化縣警察局彰化分局員警主動陳明其為
    肇事者而自首，進而接受裁判，有道路交通事故肇事人自首
    情形紀錄表可佐，核與自首之要件相當，應依修正前刑法第
    62 條前段之規定減輕其刑。原審認被告罪證明確，予以論
    罪科刑，固非無見，惟有下列違誤之處：
    (1)如上所述，易科罰金之折算標準部分，應以舊法對被告較
      為有利，而應適用修正前之規定諭知被告易科罰金之折算
      標準。惟原審比較新舊法之結果認「修正前規定未必較有
      利於被告」，而適用修正前之規定，其論理已有未合。
    (2)犯罪行為人違反義務之程度；犯罪所生危險及損害為科刑
      應審酌情狀，刑法第57條第8、9款定有明文，被告等之過
      失行為造成被害人所受傷害嚴重；且被告丁○○酒醉駕車
      、過失情節非輕，原審僅判處被告丁○○拘役50日，尚嫌
      過輕。
    檢察官上訴意旨略以原審量刑過輕云云指摘原判決不當，對
    於丁○○部分為有理由、對於被告丙○○部分雖無可採，但
    原審判決既有如上瑕疵，仍屬無可維持，應由本院予以撤銷
    改判。爰審酌被告等尚無不良素行、犯罪後態度、被告丁○○於服用酒類已達不能安全駕駛之程度，猶執意駕車，無視
    公眾往來之安全，暨參酌本件肇事原因、告訴人所受傷害程
    度及被告等肇事後迄未與告訴人達成民事和解等一切情狀，
    各量處如主文所示之刑，並依修正前刑法第41條第1項前段
    、罰金罰鍰提高標準條例第2條，分別諭知易科罰金之折算
    標準。
四、公訴意旨另略以：被告丙○○於肇事後，致丁○○受有頭部
    外傷併前額撕裂傷及多處臉部擦傷之傷害，經丁○○告訴後
    ，認被告丙○○此部分亦涉有刑法第284條第2項前段之業務
    過失傷害罪嫌。按告訴乃論之罪，告訴人於第一審辯論終結
    前，得撤回其告訴；又告訴經撤回者，應諭知不受理之判決
    ，刑事訴訟法第238條第1項、第303條第3款分別定有明文。
    查本件告訴人丁○○告訴被告丙○○業務過失傷害部分，依
    刑法第287條前段規定，須告訴乃論。茲據告訴人丁○○於9
    5年9月12日原審準備程序時當庭撤回其告訴，依前揭規定，
    此部分本應逕諭知不受理之判決，惟因公訴人認此部分與被
    告丙○○前揭業經論罪科刑部分具有想像競合犯之裁判上一
    罪關係，爰不另為不受理之判決；又本件公訴人並未對被告
    丁○○所犯刑法第185條之3公共危險罪部分提起上訴，附此
    敘明。
據上論斷，應依刑事訴訟法第369條第1項前段、第364條、第299
條第1項前段，道路交通管理處罰條例第86條第1項，刑法第2條
第1項前段、刑法第284條第1項、第2項前段，修正前刑法第41條
第1項前段、第62條前段，罰金罰鍰提高標準條例第1條前段，修
正前罰金罰鍰提高標準條例第2條，判決如主文。
本案經檢察官乙○到庭執行職務。
中　　華　　民　　國　　96　　年　　4 　　月　　17　　日
            刑事第十庭  審判長法  官  林  照  明
                              法  官  蔡  名  曜
                              法  官  李  平  勳
上列正本證明與原本無異。
不得上訴。
                              書記官  許  哲  禎
中　  華　  民　　國　　96　　年    4　 　月　  23  　日
附錄法條
中華民國刑法第284條
因過失傷害人者，處6月以下有期徒刑、拘役或5百元以下罰金，
致重傷者，處1年以下有期徒刑、拘役或5百元以下罰金。
從事業務之人，因業務上之過失傷害人者，處1年以下有期徒刑
、拘役或1千元以下罰金，致重傷者，處3年以下有期徒刑、拘役
或2千元以下罰金。
